【裁判字號】    90,上易,1841
【裁判日期】    900719
【裁判案由】    傷害
【裁判全文】
臺灣高等法院刑事判決                            九十年度上易字第一八四一號
    上訴人
    即被告      甲○○
右上訴人因臺北案件，不服台灣臺北地方法院九十年度易字第四二０號中華民國九十
年四月三十日第一審判決（起訴案號台灣臺北地方法院檢察署聲請簡易判決處刑案號
八十九年度偵字第二三一六三號）提起上訴，本院判決如左：
    主  文
上訴駁回。
    事  實
一、緣吳金輝（另案經本院判處拘役二十日確定）住於台北市○○區○○街六００巷
    一００弄七五號之五，乙○○則住於同巷弄七五號之二，二人為鄰居關係，平日
    二人即因停車問題而相處不睦，吳金輝並因認乙○○於路上相遇時常轉頭吐口水
    ，而深感不悅。民國（下同）八十九年十月二日下午七時許，吳金輝偕甲○○至
    乙○○前開住處，欲找乙○○理論為何常在路上吐口水，由乙○○之妻林玉蘭開
    門請吳金輝、甲○○入內後，甲○○即出手打乙○○一耳光（未成傷害），乙○
    ○隨即奪門而出欲報警，吳金輝及甲○○見狀，竟基於傷害乙○○身體之共同犯
    意聯絡，隨後緊追乙○○出門，而迨乙○○行至台北市○○區○○街六００巷一
    ００弄七五號之五吳金輝住處前之路邊，吳金輝與甲○○自後追上，由甲○○徒
    手扼住乙○○頸部使其倒地，並因此受有頸部紅腫多處、左肘、雙膝擦傷之傷害
    。
二、案經乙○○訴由臺北市政府警察局信義分局報告臺灣臺北地方法院檢察署檢察官
    偵查起訴。
    理  由
一、查被告於前述時間至告訴人住處欲與其理論為何常在路上轉頭吐口水之事，為上
    訴人即被告甲○○所不否認，被告並承認有於告訴人住處內打告訴人一耳光。雖
    被告否認有任何毆打告訴人乙○○之犯行，辯稱：伊沒有打人，沒有扼住告訴人
    脖子，告訴人所受傷害係自己跌倒受傷所致等語云云（原審卷第十八、十九、二
    十四、四十一至四十三頁）。惟查：
(一)被告與吳金輝二人如何於前述時地共同追逐並由被告出手毆打告訴人，因而致告
    訴人受有前開傷害之行為，已迭據告訴人本案及另案於警訊、偵查及審理中指訴
    明確（見八十九年偵字第二０八四二號卷偵卷第六、十四至十六、二十一至二十
    三頁；原法院八十九年易字第二七九六號卷第二十三四頁；本院九十年上易字第
    五二六號卷九十年三月七日審判筆錄，該卷第十七至二十一頁；原審卷第十七、
    二十四、二十九頁）。
(二)告訴人前揭指訴，核與證人林玉蘭到庭證述：甲○○、吳金輝進來，甲○○打我
    先生乙○○一個耳光，我先生跑出去說要叫警察，甲○○就先追出去，接著吳金
    輝才出去等語相符（見八十九年偵字第二０八四二號卷偵卷第二十一至二十三頁
    ；原法院八十九年易字第二七九六號卷第二十二、二十三頁；原審九十年三月五
    日訊問筆錄，原審卷第二十三頁）。
(三)另由告訴人乙○○所提出記載其受有前述傷害之台北醫學院附設醫院所出具之診
    斷證明斷書以觀（見八十九年偵字第二０八四二號卷偵卷第七頁），倘告訴人係
    真如被告所辯稱係自己跌倒，其頸部斷不會有紅腫多處之傷害，應係被告與吳金
    輝確如告訴人指訴共同對其毆打，而使其倒地，告訴人方會受有前開傷害。被告
    與證人吳金輝雖以前揭情詞置辯，尚難認為可採。
(四)告訴人當日自家中跑出即跑向台北醫學院附設醫院之事實，業據證人吳金輝證稱
    ：伊隨後即與告訴人之妻林玉蘭前去台北醫學院找告訴人解釋等語無訛（見原審
    九十年三月五日訊問筆錄，原審卷第二十一頁），而審酌告訴人提呈之台北醫學
    院附設醫院診斷證明書確係因告訴人當日急診所開立，則告訴人驗傷時間既緊接
    於自吳興街家中跑出之後，其所受傷勢自係遭人傷害所致。
(五)證人吳金輝雖於本案及另案審理中均供稱並無人毆打告訴人等語（見八十九年偵
    字第二０八四二號卷偵卷第十四頁背面至十五頁、第二十二頁背面，原法院八十
    九年易字第二七九六號卷第二十二至二十四頁、本院九十年上易字第五二六號卷
    九十年三月七日審判筆錄，該卷第十七至二十一頁；原審九十年三月五日訊問筆
    錄，原審卷第二十、二十一頁），惟吳金輝與被告係基於共同傷害犯意聯絡而由
    被告徒手傷害告訴人之事實，業據本院九十年上易字第五二六號刑事判決詳予論
    究，有該刑事判決書在卷可稽（原審卷第三十七頁），則證人吳金輝對被告所為
    之有利供述，自係因共同正犯關係所為之事後迴護之詞，尚無從本此遽對被告為
    有利之認定。
(六)另原審就被告所辯之告訴人自行跌傷等語，隔離訊問被告與證人吳金輝，證人吳
    金輝答稱：伊與被告都沒有看到告訴人跌倒，伊係因看到告訴人鞋子在路上所以
    認為告訴人跌倒，惟質諸被告則答稱：告訴人跑出去後，伊與吳金輝跟出來，告
    訴人看到我們二人就跑開了，伊有看到告訴人跌倒等語（均見原審卷第二十二頁
    ），則被告與證人吳金輝既均係於告訴人跑出住處後隨即追出之人，何以就有無
    親眼見到告訴人自行跌倒乙節供述，竟產生歧異？顯見彼二人未為真實供述，是
    被告所辯告訴人自行跌倒云云，尚無足取。
    綜上所論，本件事證明確，被告犯行堪以認定，應依法論科。
二、核被告所為，係犯刑法第二百七十七條第一項之普通傷害罪。按被告行為後，刑
    法第四十一條已於九十年一月四日修正，嗣經總統於九十年一月十日公布，並自
    同年一月十二日起生效，依現行刑法第四十一條第一項前段：「犯最重本刑為五
    年以下有期徒刑以下之罪，而受六個月以下有期徒刑或拘役之宣告，因身體、教
    育、職業、家庭之關係或其他正當事由，執行顯有困難者，得以一元以上三元以
    下折算一日，易科罰金」之規定，較之修正前之刑法第四十一條以「犯最重本刑
    為三年以下有期徒刑以下之刑之罪，而受六月以下有期徒刑或拘役之宣告」，始
    得易科罰金之規定，以修正後現行刑法第四十一條第一項前段之規定有利於被告
    ，被告行為時雖在刑法第四十一條修正生效前，惟依刑法第二條第一項前段規定
    ，仍應適用裁判時即修正後之刑法第四十一條第一項前段規定諭知易科罰金之折
    算標準。被告與吳金輝就前揭傷害犯行，有犯意聯絡及行為分擔，為共同正犯。
    原審引用刑法第二百七十七條第一項、第四十一條第一項前段，罰金罰鍰提高標
    準條例第一條前段、第二條，並審酌被告之犯罪手段、犯罪之動機係因與告訴人
    平日積怨、告訴人所受傷勢尚屬輕微、對告訴人所生損害尚非過鉅、被告並無重
    大不良紀錄、被告否認傷害犯行之犯後態度、被告出手勒住告訴人脖子犯罪情節
    顯較吳金輝為重等一切情狀，論處被告甲○○共同傷害人之身體罪，量處拘役參
    拾日，如易科罰金，以參佰元折算壹日。經核其認事、用法均無不合，量刑亦稱
    允當。被告猶執陳詞上訴否認犯罪為無理由，應予駁回。
三、被告經合法傳喚，無正當之理由不到庭，爰不待其陳述，逕行判決，合此敘明。
據上論斷，應依刑事訴訟法第三百七十一條、第三百六十八條判決如主文。
本案經檢察官郭文東到庭執行職務。
中      華      民      國    九十    年      七      月     十九     日
                              臺灣高等法院刑事第九庭
        審判長法  官  李  文  成
                                          法  官  周  盈  文
                                          法  官  官  有  明
右正本證明與原本無異。
不得上訴。
                                          書記官  林  蓓  瑜
中      華      民      國    九十      年      七      月     二十     日
附錄本案論罪科刑法條全文
刑法第二百七十七條
一傷害人之身體或健康者，處三年以下有期徒刑、拘役或一千元以下罰金。
二犯前項之罪、因而致人於死者，處無期徒刑或七年以上有期徒刑，致重傷者，處三
  年以上十年以下有期徒刑。


司法院資訊處製作；財團法人民間司法改革基金會備份。
